【裁判字號】    97,交抗,164
【裁判日期】    970409
【裁判案由】    聲明異議
【裁判全文】
臺灣高等法院高雄分院刑事裁定         97年度交抗字第164號
抗  告  人  高雄市政府交通局
代  表  人  甲○○
受處分人    乙○○
上列抗告人因受處分人違反道路交通管理處罰條例聲明異議案件
，不服臺灣高雄地方法院中華民國97年3月10日裁定（97年度交
聲字第486 號；原處分：高市交裁字第32B00000000 號），聲明
異議，本院裁定如下：
    主  文
抗告駁回。
    理  由
一、抗告意旨略以：
  (一)查道路交通管理處罰條例第35條1 第1 項規定，駕駛人其吐
    氣所含酒精濃度超過每公升0.40毫克以上、未滿0.55毫克或
    血液中酒精濃度超過百分之0.08以上未滿0.11者，處3 萬以
    上3 萬7,500 元以下罰鍰，並吊扣其駕駛執照1 年。本局依
    上揭規定對第B00000000號違規案裁處並無違誤。
  (二)按道路交通安全規則第61條規定，汽車駕駛人取得高一級車
    類之駕駛資格者，應換發駕駛執照，並准其駕駛較低級車類
    之車輛，其規定如下：第1 項第3 款規定：「已領大貨車駕
    駛執照者，得駕駛小型車、輕型機器腳踏車」。另道路交通
    管理處罰條例第68條規定：「汽車駕駛人，因違反本條例及
    道路交通安全規則之規定，受吊扣或吊銷其駕駛執照處分時
    ，吊扣或吊銷其持有各級車類之駕駛執照」。
  (三)雖經全國公路監理電腦系統查得異議人於違規時無考領機車
    駕駛執照。惟依道路交通管理處罰條例裁處吊扣駕駛執照之
    目的，並非僅為處罰違反道路交通管理事件之行為人，尚有
    暫時禁止行為人於道路上駕駛，以免其短期內再犯之意，以
    避免駕駛人於短期內駕駛動力交通車輛行駛於道路，而危及
    一般用路者，諸此一考量公眾用路安全之立法，與個人生存
    、工作權之保障，兩相權衡所保護之利益，堪認上開吊扣駕
    駛執照之規定，尚在立法機關之立法裁量權限範圍內，並無
    顯然侵害異議人之生存權及工作權。本件異議人領有職業大
    貨車駕駛執照，既係酒後駕駛輕型機車違規而遭取締，則依
    規定吊扣其職業大貨車駕駛執照，於法自無不合（大法官釋
    字第531 號解釋及第584 號解釋）。敬請鈞院仍依本府高市
    府交裁字第裁32-B00000000號裁決書處罰主文裁處，以維法
    令公正原則。
二、本件受處分人乙○○於民國96年12月14日晚間9 時30分許，
    酒後騎乘車牌號碼ZKE-156 號輕型機車，行駛至高雄市○○
    ○路之中華社區前，經高雄市政府警察局交通警察大隊員警
    攔查舉發酒後駕車（經酒精測試器測試酒精濃度為每公升0.
    41毫克），以受處分人違反道路交通管理處罰條例第35條第
    1 項第1 款之規定依法舉發，嗣經原處分機關於97年2 月15
    日以高市交裁字第32B00000000 號裁處罰鍰新台幣（下同）
    34,500元，吊扣職業大貨車駕駛執照12個月，施以道安講習
    等情，為受處分人所不爭執，並有高雄市政府警察局舉發違
    反道路交通管理事件通知單、高雄市政府交通局高市交裁字
    第32B00000000 號違反道路交通管理事件裁決書可證。因受
    處分人酒後吐氣所含酒精濃度已超過每公升0.25毫克之標準
    ，是受處分人違反道路交通管理處罰條例第35條第1 項第1
    款規定之事實，應堪認定。惟查：
  (一)按汽車駕駛人飲用酒類後其吐氣所含酒精濃度超過每公升0.
    25毫克者，不得駕車；汽車駕駛人，駕駛汽車經測試檢定有
    酒精濃度超過規定標準者，處新臺幣（下同）15,000元以上
    60,000元以下罰鍰，並當場移置保管其車輛及吊扣其駕駛執
    照1 年；道路交通安全規則第114 條第2 款、道路交通管理
    處罰條例第35條第1 項第1 款分別定有明文。
  (二)又94年12月14日修正、95年3 月1 日施行之道路交通管理處
    罰條例第68條，固規定：「汽車駕駛人，因違反本條例及道
    路交通安全規則之規定，受吊扣或吊銷駕駛執照處分時，吊
    扣或吊銷其持有各級車類之駕駛執照」，惟修正後業已刪除
    『吊扣』之規定，改為：「汽車駕駛人，因違反本條例及道
    路交通安全規則之規定，受吊銷駕駛執照處分時，吊銷其持
    有各級車類之駕駛執照」，其修正理由乃係舊法將違法或違
    規駕駛人所持有各級車類之駕駛執照一併吊扣，失之過酷，
    影響人民工作及生活甚鉅，故依修正後之該條規定，受吊扣
    駕駛執照處分時，僅能吊扣違規當時所駕車類之駕駛執照，
    不再吊扣其持有各級車類之駕駛執照，僅於受吊銷駕駛執照
    處分時，始吊銷其持有各級車類之駕駛執照。
  (三)依道路交通安全規則第61條第1 項第1 款規定，汽車駕駛人
    取得高一級車類之駕駛資格者，應換發駕駛執照，並准其駕
    駛較低級車類之車輛，已領有職業大貨車駕駛執照者，得駕
    駛小型車、輕型機器腳踏車。本件受處分人酒後駕駛輕型機
    器腳踏車，依法本應吊扣其輕型機車駕駛執照，惟因受處分
    人領有高級之職業大貨車駕駛執照，致無較低級車類之輕型
    機車駕駛執照可供吊扣。而行政行為採取方法所造成之損害
    ，不得與所欲達成目的之利益顯失均衡，則在受處分人實際
    上並無輕型機車駕駛執照可供吊扣之情形下，吊扣其職業大
    貨車駕駛執照，雖可達成禁止受處分人繼續酒後駕駛之目的
    ，然亦同時造成剝奪受處分人駕駛其他各類車輛之結果，所
    造成之損害與所欲達成目的之利益，顯然失衡，且與前揭道
    路交通管理處罰條例第68條之修正意旨不符。有違法律保留
    原則。至於道路交通安全規則對於汽車駕駛執照之管理，採
    取一照原則，固導致越級駕駛人違規酒駕時，受有無須吊扣
    駕駛執照之利益，然此關於駕駛執照管理所衍生之執行困難
    或法規漏洞，宜由修法解決，尚不得擴張解釋，於駕駛人無
    較低級駕駛執照可供吊扣時，即率爾代以吊扣其所領有之較
    高級駕駛執照。
三、本件原處分機關即抗告人未審酌新修正之法律規定，逕對受
    處分人裁處吊扣駕駛執照12個月之處分，於法不合，受處分
    人此部分異議為有理由，原審法院因而將此部分之處分撤銷
    ，並因異議人並無輕型機車駕駛執照可供執行吊扣，而就此
    部分另為不罰之諭知，核無違誤。抗告人仍執陳詞提起抗告
    ，並無理由，應予駁回。
四、據上論結，應依道路交通案件處理辦法第26條，刑事訴訟法
    第412條，裁定如主文。
中    華    民    國    97    年    4     月    9     日
                  刑事第五庭    審判長法  官  曾永宗
                                      法  官  任森銓
                                      法  官  王伯文
以上正本證明與原本無異。
本件裁定不得再抗告。
中    華    民    國    97    年    4     月    10    日
                                      書記官  陳武悅
                                                      q


司法院資訊處製作；財團法人民間司法改革基金會備份。
